臺灣臺北地方法院民事裁定　　　　　　 100年度聲再字第19號
再審聲請人　陳建進
再審相對人　蘇黎世產物保險股份有限公司
法定代理人　王傳通
上列再審聲請人與再審相對人間請求侵權行為損害賠償事件，再
審聲請人對於本院民國100年5月19日100年度聲再字第11號民事
裁定聲請再審，本院裁定如下：
    主  文
再審之聲請駁回。
再審聲請費用由再審聲請人負擔。
    理  由
一、按再審之訴，應於30日之不變期間內提起，民事訴訟法第50
    0條第1項定有明文。又對於確定裁定而有民事訴訟法第496
    條第1項或第497條之情形者，得準用再審程序之規定，民事
    訴訟法第507條亦有明定。上開規定依民事訴訟法第436條之
    32第4項規定，於小額事件之再審程序準用之。查本件再審
    聲請人於民國100年5月25日收受本院100年度聲再字第11號
    確定裁定，並於同年5月27日聲請再審，未逾民事訴訟法第
    500條第1項規定之提起再審之訴應於30日之不變期間內，聲
    請人聲請本件再審，係屬合法，先予敘明。
二、本件聲請再審意旨略以：再審聲請人飲酒後坐於車號149-CQ
    號營業小客車內並未將該車倒退而肇事，然本院100年聲再
    字第11號民事確定漏未斟酌本院99年度北小字第149號判決
    不依法定程序行言詞辯論程序、不依法調查證據，顯然違背
    法令。又漏未斟酌刑事不起訴處分及聲請簡易判決處刑書、
    吳素孟之警詢筆錄及調查筆錄、臺北市政府警察局大安分局
    違反道路交通管理處罰條例舉發單等證據，以及漏未斟酌本
    院臺北簡易庭98年度北小字第2816號確定判決及本院99年度
    小上字第149號確定裁定不備理由、理由矛盾，當然違背法
    令，故原確定裁定確有聲請再審之事由，為此提起本件再審
    聲請等語。
三、按提起再審之訴，應以訴狀表明聲明不服之判決及提起再審
    之訴之陳述，及應於如何程度廢棄原判決與就本案如何判決
    之聲明，暨再審理由及關於再審理由並遵守不變期間之證據
    ，為民事訴訟法法第501條第1項第2款、第3款、第4款所明
    定（最高法院61年台再字第137判例可資參照）。而該條款
    所謂表明再審理由，必須指明確定判決有如何合於法定再審
    事由之具體情事始為相當，倘僅泛言有何條款之再審事由，
    而無具體情事者，仍難謂已合法表明再審事由，既未合法表
    明再審事由，即為無再審之事由，性質上無庸命其補正（最
    高法院61年台再字第137判例可資參照）。
四、經查：
  (一)本件再審聲請人係對本院100年度聲再字第11號確定裁定（
    下稱原確定裁定）聲請再審，而原確定裁定係以再審聲請人
    未具體指出原確定裁定所違反法令之條項或其內容，非合法
    表明再審事由，及再審聲請人所舉漏未斟酌之證據即再審相
    對人書狀上所載車牌號碼與其所駕駛車輛之資料有所出入、
    案發當日執勤員警劉國文是否確有攔停稽查及進行酒測，對
    於本案侵權行為損害賠償肇事原因之認定，並無影響，亦即
    縱加斟酌，仍不能認為當事人可受較有利之裁判者，而認無
    民事訴訟法第496條第1項第13款之再審事由，而駁回其再審
    之聲請。
  (二)查本件再審聲請人以原確定裁定漏未斟酌本院99年度北小字
    第149號判決不依法定程序行言詞辯論程序、不依法調查證
    據，顯然違背法令，以及漏未斟酌本院臺北簡易庭98年度北
    小字第2816號確定判決及本院99年度小上字第149號確定裁
    定不備理由、理由矛盾，當然違背法令云云，然仍未具體指
    出原確定裁定所違反法令之條項或其內容，故並未合法表明
    再審事由。且小額訴訟程序之第二審原則上係法律審，是依
    民事訴訟法第436之24條第2項、第436之25條規定，對於小
    額民事第一審裁判之上訴或抗告，非以其違背法令為理由，
    不得為之，以及上訴狀內應記載上訴理由，表明原判決所違
    背之法令及其具體內容及依訴訟資料可認為原判決有違背法
    令之具體事實，若未具體指摘違背之法令，上訴即難認合法
    ，應予駁回，自無從進行言詞辯論及調查證據程序，又依民
    事訴訟法第436之14條、第436之18條第1項前段規定，小額
    訴訟事件法院得審酌一切情形，不調查證據，及小額民事判
    決書得僅記載主文，因此，依民事訴訟法第436條之32第2項
    準用同法第468條及第469條第1款至第5款規定，判決不備理
    由或理由矛盾，非屬小額民事判決當然違背法令之情形，亦
    即不得以小額民事判決不備理由或理由矛盾，而認有違背法
    令之情事。
  (三)按民事訴訟法第496條第1項第13款所謂當事人發見未經斟酌
    之證物或得使用該證物，係指在前訴訟程序已存在而不知有
    該證物，現始知之，或雖知有此而不能使用，現始得使用者
    而言，是當事人於前訴訟程序中已提出而未經斟酌之證物，
    並不包括在內，此與同法第497條所定，就足影響於判決之
    重要證物，漏未斟酌者，則係指當事人於前訴訟程序中已提
    出而漏未斟酌之證物，且僅限於不得上訴於第三審法院之事
    件，始得提起再審之訴對照觀之，亦甚為明顯（最高法院77
    年度台上字第592號判決參照）。查本件再審聲請人並未指
    明原確定裁定有如何合於民事訴訟法第496條第1項第13款或
    同法第49 7條所定再審事由，僅泛言未經斟酌刑事不起訴處
    分及聲請簡易判決處刑書、吳素孟之警詢筆錄及調查筆錄、
    臺北市政府警察局大安分局違反道路交通管理處罰條例舉發
    單、再審聲請人之警詢筆錄及偵查筆錄等證據，仍難謂已合
    法表明再審事由，縱認為有合法表明再審理由，惟再審聲請
    人於原法院並未提出前揭證據，且臺灣臺北地方法院檢察署
    檢察官98年度偵字第10571號不起訴處分書，係告訴人吳素
    孟撤回對再審聲請人之故意毀損罪之告訴，而再審聲請人撞
    損吳素孟所駕駛之汽車，係屬過失毀損行為，非刑事法處罰
    之行為，以及臺灣臺北地方法院檢察署檢察官98年度偵字第
    10571號聲請簡易判決處刑書係再審聲請人涉犯酒醉駕車之
    公共危險罪，經檢察官聲請以簡易判決處刑，故此等均與本
    件侵權行為損害賠償肇事原因之認定，並無影響；至於吳素
    孟之警詢筆錄及調查筆錄、臺北市政府警察局大安分局違反
    道路交通管理處罰條例舉發單，均係對再審聲請人不利之證
    據，業經本院臺北簡易庭98年度北小字第2816號判決於其事
    實及理由欄之三(一)及(二)中斟酌，何況證據取捨與否，本屬事
    實審法院之權限，又再審聲請人之警詢筆錄及偵查筆錄主要
    係針對再審聲請人有無酒駕肇事之公共危險罪，且係再審聲
    請人自己之陳述，縱加斟酌，仍不能認為再審聲請人可受較
    有利之裁判者，另再審聲請人要求調查現場監視畫面及調閱
    臺灣臺北地方法院檢察署檢察官98年度偵字第10571號等卷
    ，然再審聲請人並未舉證證明其於事實審言詞辯論終結前不
    知有該證物，現始知之，或雖知有此而不能使用，現始得使
    用者之情形，是以上均與民事訴訟法第496條第1項第13款或
    第497條所規定之要件不相符，因此，縱認本件再審聲請合
    法，亦難認為有理由。
五、據上論結，本件聲請再審不合法，爰依民事訴訟法第436條
    之32第4項、第507條、第502條第1項、第95條、第78條規定
    ，裁定如主文。
中    華    民    國   100    年    10    月    31    日
                  民事第五庭  審判長法  官  薛中興
                                    法  官  羅月君
                                    法  官  賴秀蘭
以上正本係照原本作成。
本裁定不得抗告。
中    華    民    國   100    年    10    月    31    日
                                    書記官  余富琦